臺灣新竹地方法院刑事判決
110年度金訴字第364號
公  訴  人  臺灣新竹地方檢察署檢察官
被      告  江沅錚



上列被告因違反洗錢防制法等案件，經檢察官提起公訴（110年
度偵緝字第795號），於本院準備程序進行中，被告就被訴事實
為有罪之陳述，經合議庭裁定由受命法官獨任進行簡式審判程序
，判決如下：
    主      文
江沅錚幫助犯洗錢防制法第十四條第一項之洗錢罪，處有期徒刑
參月，併科罰金新臺幣壹萬元，罰金如易服勞役，以新臺幣壹仟
元折算壹日。緩刑參年，並應以如附表所示方式、金額支付損害
賠償。
    事實及理由
一、本件犯罪事實及證據除引用附件檢察官起訴書之記載（如附
    件）。另補充如下：
　㈠事實部分：如附件起訴書犯罪事實欄一第30行「…，隨即遭詐
    騙集團成員提領一空，藉此製造金流斷點，以掩飾及隱匿詐
    欺所得財物之來源、去向及所在。嗣經溫」應予補充。
  ㈡證據部分：應補充「職務報告、告訴人之網路銀行轉帳紀錄
    截圖及詐騙集團之LINE截圖、本院111年度附民字第115號和
    解筆錄、被告江沅錚於本院準備程序及簡式審判程序中之自
    白（見110偵7780卷第20頁、第34頁，本院卷第95頁、第101
    頁、第103頁至第104頁）」。
二、論罪科刑：
　㈠按洗錢防制法於民國105 年12月28日修正公布，並於106 年6
     月28日生效施行，該法第2 條所稱之「洗錢」行為，係指
    ：一、意圖掩飾或隱匿特定犯罪所得來源，或使他人逃避刑
    事追訴，而移轉或變更特定犯罪所得；二、掩飾或隱匿特定
    犯罪所得之本質、來源、去向、所在、所有權、處分權或其
    他權益者；三、收受、持有或使用他人之特定犯罪所得。並
    於第14條、第15條規定其罰則，俾防範犯罪行為人藉製造資
    金流動軌跡斷點之手段，去化不法利得與犯罪間之聯結。申
    言之，洗錢防制法之立法目的，在於防範及制止因犯第3 條
    所列之特定犯罪而取得或變得之財物或財產上利益及其之孳
    息，藉由包含處置（即將特定犯罪所得直接予以移轉或變更
    ）、分層化（即以迂迴層轉、化整為零之多層化包裝方式，
    掩飾或隱匿特定犯罪所得）及整合（即收受、持有或使用他
    人之特定犯罪所得，使之回流至正常金融體系，而得以合法
    利用享受）等各階段之洗錢行為，使其形式上轉換成為合法
    來源，以掩飾或切斷特定犯罪所得與犯罪之關聯性，而藉以
    逃避追訴、處罰。參酌洗錢防制法第3 條、第4 條第2 項立
    法說明：「洗錢犯罪之處罰，其有關前置犯罪之聯結，並非
    洗錢犯罪之成立要件，僅係對於違法、不合理之金流流動起
    訴洗錢犯罪，作不法原因之聯結」、「洗錢犯罪以特定犯罪
    為前置要件，主要著眼於對不法金流軌跡之追查，合理建構
    其追訴基礎，與前置之特定犯罪成立與否，或是否有罪判決
    無關」等旨，一般洗錢罪與特定犯罪係不同構成要件之犯罪
    ，各別行為是否該當於一般洗錢罪或特定犯罪，應分別獨立
    判斷，特定犯罪僅係洗錢行為之「不法原因聯結」，即特定
    犯罪之「存在」及「利得」，僅係一般洗錢罪得以遂行之情
    狀，而非該罪之構成要件行為。特定犯罪之既遂與否和洗錢
    行為之實行間，不具有時間先後之必然性，只要行為人實行
    洗錢行為，在後續因果歷程中可以實現掩飾、隱匿特定犯罪
    所得之效果，即得以成立一般洗錢罪，並不以「特定犯罪已
    發生」或「特定犯罪所得已產生」為必要（最高法院108 年
    度台上大字第 3101 號刑事大法庭裁定意旨參照）。
  ㈡再按刑法第30條之幫助犯，係以行為人主觀上有幫助故意，
    客觀上有幫助行為，即對於犯罪與正犯有共同認識，而以幫
    助意思，對於正犯資以助力，但未參與實行犯罪之行為者而
    言。幫助犯之故意，除需有認識其行為足以幫助他人實現故
    意不法構成要件之「幫助故意」外，尚需具備幫助他人實現
    該特定不法構成要件之「幫助既遂故意」，惟行為人只要概
    略認識該特定犯罪之不法內涵即可，無庸過於瞭解正犯行為
    之細節或具體內容。此即學理上所謂幫助犯之「雙重故意」
    。本件被告將其所申辦之中信銀行帳戶之存摺、提款卡、密
    碼及行動電話門號0000000000號SIM卡交付與本案詐欺集團
    成員供作詐騙被害人財物之用，嗣本案詐欺集團成員實行如
    起訴書所載之詐欺取財罪後，為掩飾、隱匿其犯罪所得財物
    之去向及所在，而令如起訴書所載之被害人將款項轉入被告
    所開立之中信銀行帳戶內，由本案詐欺集團成員前往提領中
    信銀行帳戶之犯罪所得款項得手，因而產生遮斷金流以逃避
    國家追訴、處罰之效果，被告所為，顯係基於幫助他人詐取
    財物、洗錢之犯意所為，屬詐欺取財罪、洗錢罪構成要件以
    外之行為，應論以詐欺取財罪、洗錢罪之幫助犯。
三、核被告所為，係犯刑法第30條第1 項前段、第339 條第1 項
    之幫助詐欺取財，及刑法第30條第1 項前段、洗錢防制法第
    14條第1 項之幫助洗錢罪。被告以提供本件中信銀行帳戶及
　　行動電話門號0000000000號SIM卡予詐欺集團，助使渠等詐
    騙被害人溫慧欣之詐欺取財行為，係以一行為同時犯上開幫
    助詐欺取財罪及幫助洗錢罪2 罪，為想像競合犯，應依刑法
    第55條規定，從一重之幫助洗錢罪處斷。又被告基於幫助之
    犯意而提供上開中信銀行帳戶之存摺、提款卡、密碼及行動
    電話門號0000000000號SIM卡，為幫助犯，爰依刑法第30條
    第2 項之規定，按正犯之刑減輕之。被告於審判中自白犯罪
    ，爰依洗錢防制法第16條第2項規定，減輕其刑。被告同有
    刑法第30條第2項、洗錢防制法第16條第2項之減輕事由，爰
    依法遞減之。
四、爰以行為人之責任為基礎，審酌被告交付金融帳戶及行動電
    話SIM卡予詐欺集團使用，助長詐騙財產犯罪之風氣，造成
    無辜民眾受騙而受有金錢損失，實為當今社會詐財事件發生
    之根源，並擾亂金融交易往來秩序及社會正常交易安全甚鉅
    ，且亦因被告之行為，掩飾了犯罪所得之去向，復致使執法
    人員難以追查正犯之真實身分，其所為實值非難。惟其犯後
    終知坦承犯行，且於本院準備程序時，與被害人溫慧欣達成
    和解，有本院和解筆錄1份在卷可佐（見本院卷第103頁至第
    104頁），勘認被告犯後態度良好，及其自述高職畢業之智
    識程度、目前在工地做粗工，日薪新臺幣（下同）2,000元
    ，目前無扶養之人之生活狀況（見本院卷第101頁）及上述
    一切情狀，量處如主文所示之刑，並就罰金刑部分諭知易服
    勞役之折算標準，以示懲儆。
五、查被告江沅錚前未曾因故意犯罪受有期徒刑以上刑之宣告，
    有臺灣高等法院被告前案紀錄表1 份在卷足按（見本院卷第
    15頁），其因一時失慮致罹刑章，惟犯罪後已坦承犯行，態
    度良好，又其事後於本院準備程序時，與被害人溫慧欣達成
    和解，已如前述，堪認被告已有悔意，被害人溫慧欣亦表示
    同意本院給予緩刑，有本院準備程序筆錄在卷可佐（見本院
    卷第96頁），是本院認其所受宣告之刑以暫不執行為適當，
    爰依刑法第74條第1項第1款之規定，併予宣告緩刑3年，以
    勵自新。又緩刑宣告，得斟酌情形，命犯罪行為人向被害人
    支付相當數額之財產或非財產上之損害賠償，刑法第74條第
    2項第3款定有明文，查本件被告已承諾願以附表所示支付方
    式，賠償被害人之損害，雙方並達成和解，本院為督促被告
    能依上開和解筆錄內容履行，爰依刑法第74條第2項第3款規
    定，命被告應依附表所示之金額及履行方式為損害賠償。倘
    被告違反上開應行負擔之事項且情節重大，足認原宣告之緩
    刑難收其預期效果，而有執行刑罰之必要者，依同法第75條
    之1第1項第4款之規定，檢察官得向本院聲請撤銷其緩刑之
    宣告，附此敘明。
六、至於起訴書認為本件被告之犯罪得為5萬元，請求宣告沒收
    等語，惟查被告稱係向詐騙集團成員劉楷葳多次借款，後來
    劉楷葳要求提供帳戶及SIM卡以為擔保始肯借款，伊實際拿
    到4萬元，並已全部還清等語，有本院訊問筆錄在卷可佐（
    見本院卷第76頁至第77頁），足認本件被告並未獲得任何報
    酬，自無犯所得可言，是原起訴書所認被告獲得上開之犯罪
    所得，容有誤會，與沒收規定不符，爰不予宣告沒收，另查
    被告將上開本件中信銀行帳戶之存摺、提款卡、密碼及行動
    電話門號0000000000號SIM卡交付本案詐欺集團成員使用，
    且被害人所匯入之遭詐騙款項業經提領一空，卷內除無證據
    證明匯入、提領出之詐欺犯罪所得屬於被告外，亦乏被告已
    自該詐欺集團處獲有報酬（即犯罪所得）之事證，爰無依洗
    錢防制法第18條第1 項規定沒收洗錢罪之標的（即掩飾之特
    定犯罪所得財物）或依刑法第38條之1 第1 項前段宣告沒收
    犯罪所得之餘地，附此敘明。
據上論斷，應依刑事訴訟法第273條之1第1項、第299條第1項前
段、第310條之2、第454條第2項，判決如主文。
本案經檢察官陳興男提起公訴，檢察官孫立婷到庭執行職務。　
中　　華　　民　　國　　111 　年　　5 　　月　   19   日
                  刑事第五庭  法　官　華澹寧
以上正本證明與原本無異。　　　　　　　　　
如不服本判決應於收受判決後20日內向本院提出上訴書狀，並應
敘述具體理由。其未敘述上訴理由者，應於上訴期間屆滿後20日
內向本院補提理由書(均須按他造當事人之人數附繕本)「切勿逕
送上級法院」。
中　　華　　民　　國　　111 　年　　5 　　月　   19   日
                              書記官  吳羽君
附錄本案論罪科刑法條全文：
洗錢防制法第2條
本法所稱洗錢，指下列行為：
一、意圖掩飾或隱匿特定犯罪所得來源，或使他人逃避刑事追訴
    ，而移轉或變更特定犯罪所得。
二、掩飾或隱匿特定犯罪所得之本質、來源、去向、所在、所有
    權、處分權或其他權益者。
三、收受、持有或使用他人之特定犯罪所得。
洗錢防制法第14條第1項
有第二條各款所列洗錢行為者，處 7 年以下有期徒刑，併科新
臺幣 5 百萬元以下罰金。
刑法第339條第1項
意圖為自己或第三人不法之所有，以詐術使人將本人或第三人之
物交付者，處 5 年以下有期徒刑、拘役或科或併科 50 萬元以
下罰金。
刑法第30條
幫助他人實行犯罪行為者，為幫助犯。雖他人不知幫助之情者，
亦同。
幫助犯之處罰，得按正犯之刑減輕之。

附表：
編號 被害人 和解條件 備註 1  溫慧欣 被告江沅錚同意給付被害人溫慧欣3萬元，給付方式為：自111 年6 月10日起，於每月10日前給付1萬元，至清償完畢為止。款項均匯入被害人溫慧欣指定帳戶，如一期未履行，視為全部到期。 111年度附民字第115號之調解筆錄 
　　　　　　
（附件）
臺灣新竹地方檢察署檢察官起訴書
                                    110年度偵緝字第795號
　　被　　　告　江沅錚　
上列被告因違反洗錢防制法等案件，業經偵查終結，認應提起公
訴，茲將犯罪事實及證據並所犯法條分敘如下：
　　　　犯罪事實
一、江沅錚依其智識經驗，能預見提供自己之金融帳戶存摺、金
    融卡予他人使用，常與財產犯罪密切相關，可能被詐騙集團
    所利用，以遂其等詐欺犯罪之目的，亦可能遭他人使用為財
    產犯罪之工具，藉以取得贓款及掩飾犯行，逃避檢警人員追
    緝，因而幫助他人從事詐欺取財犯罪，而掩飾或隱匿詐欺取
    財犯罪所得之本質、來源、去向、所在、所有權、處分權或
    其他權益，亦可預見向電信公司申辦手機門號並無特別資格
    、資力限制，如將申辦之手機門號交予他人使用，該手機門
    號常會遭他人用作詐欺犯罪以隱匿實際身分，且縱有人持以
    犯罪亦不違反其幫助犯罪之本意，仍基於幫助詐欺及幫助洗
    錢之犯意，先於民國109年6、7月間，在新竹縣○○鄉○○街00
    號北埔鄉農會外，將其所申辦之中國信託商業銀行帳號000-
    000000000000號帳戶（下稱中信銀行帳戶）之存摺、金融卡
    ，當面交付予劉楷葳（所涉詐欺等案件，另由警方偵辦中）
    ，並口頭告知對方金融卡密碼及網路銀行帳號密碼，後於不
    詳之時間，在新竹縣竹北市某處，將其於109年10月3日所申
    辦之行動電話門號0000000000號之SIM卡交付予劉楷葳，容
    任上開金融帳戶資料與門號SIM卡予詐騙集團使用。迨該詐
    騙集團所屬成員在取得上開中信銀行帳戶資料與門號SIM卡
    後，即共同意圖為自己不法之所有，基於詐欺取財之犯意聯
    絡，於109年10月19日中午12時許，在臉書上刊登不實之貸
    款廣告，嗣溫慧欣瀏覽並點擊連結進入後，以通訊軟體LINE
    暱稱「王霆」之人加溫慧欣為好友，復以LINE電話及門號00
    00000000號致電向其佯稱：貸款應遵照一些固定流程，方能
    順利核貸云云，致溫慧欣陷於錯誤，先於109年10月20日下
    午2時44分許，在桃園市○○區○○街000號前，當面交付新臺幣
    【下同】1萬2,000元予真實姓名年籍不詳之2名成年詐騙集
    團成員，而後於109年10月27日上午11時55分許，以手機網
    路銀行轉帳之方式，轉帳2萬元至江沅錚之上開中信銀行帳
    戶內，隨即遭詐騙集團成員提領一空。嗣經溫慧欣察覺有異
    後報警處理，始循線查悉上情。
二、案經溫慧欣訴由桃園市政府警察局楊梅分局報告偵辦。
　　　　證據並所犯法條
一、證據清單及待證事實：
編號 證據名稱 待證事實 1 被告江沅錚於警詢及偵查中之供述。 被告固坦承於上開時、地有交付中信銀行帳戶資料與門號0000000000號之SIM卡予劉楷葳，陸續共計獲得5萬元報酬之事實，惟矢口否認上開犯行，辯稱：我當時係因要向對方借錢，才會把我的中信銀行帳戶交給對方做抵押，且因當時我陸陸續續向對方公司借款，他們才會又帶我去辦理門號，辦好後該SIM卡就被劉楷葳拿走，我當時係因急用錢，才會把上開帳戶及門號交付對方，我沒有幫助他們做詐騙犯罪，我也不知道上開帳戶及門號會遭到他們不法使用等語。 2 告訴人溫慧欣於警詢時之指訴。 證明告訴人遭詐騙經過及受有財產上損失之事實。 3 桃園市政府警察局楊梅分局楊梅派出所受理詐騙帳戶通報警示簡便格式表、受理各類案件紀錄表、受理刑事案件報案三聯單、內政部警政署反詐騙諮詢專線紀錄表（案件編號：0000000000）、金融機構聯防機制通報單各1份。 證明告訴人遭詐騙集團成員使用被告申辦之行動電話門號0000000000號詐騙後，有當面交付對方1萬2,000元及轉帳2萬元款項至被告所有之中信帳戶內，而受有財產上損失之事實。 4 被告所有之中信帳戶交易明細表1份。 證明告訴人有於上開時間轉帳2萬元款項至被告所有中信帳戶內之事實。 5 通聯調閱查詢單1份。 證明被告有申辦手機門號0000000000號之事實。 
二、核被告所為，係犯刑法第30條第1項、洗錢防制法第2條第2
    款而違反同法第14條第1項之幫助洗錢及刑法第30條第1項、
    同法第339條第1項之幫助詐欺取財等罪嫌。又被告以一提供
    帳戶及手機門號SIM卡之行為，同時涉犯上開二罪名，為想
    像競合犯，請依刑法第55條規定，從一重之幫助洗錢罪處斷
    。至被告之犯罪所得（約莫5萬元），請依刑法第38條之1第
    1項前段規定宣告沒收之，於全部或一部不能沒收或不宜執
    行沒收時，請依刑法第38條之1第3項規定追徵其價額。
三、依刑事訴訟法第251條第1項提起公訴。
　  此　  致
臺灣新竹地方法院
中　　華　　民　　國　  110　　年　　11　　月　　 3 　日
                               檢  察  官  陳興男
本件正本證明與原本無異   
中　　華　　民　　國    110    年    11    月     8 　日
                               書  記  官  吳柏萱